【裁判字號】    99,易,1414
【裁判日期】    990831
【裁判案由】    詐欺
【裁判全文】
臺灣高雄地方法院刑事判決              99年度易字第1414號
公  訴  人  臺灣高雄地方法院檢察署檢察官
被      告  甲○○
上列被告因詐欺案件，經檢察官提起公訴（99年度偵字第14913
號），本院判決如下：
    主  文
甲○○幫助犯詐欺取財罪，處有期徒刑肆月，如易科罰金，以新
臺幣壹仟元折算壹日。
    事  實
一、甲○○可預見一般取得他人存款帳戶常與財產犯罪有密切關
    聯，詐欺集團等不法份子經常利用他人存款帳戶存摺、提款
    卡及密碼以轉帳方式，詐取他人財物並逃避追查，竟仍基於
    幫助之不確定故意，於民國99年3 月6 日前某日，在不詳地
    點，將其向高雄市第三信用合作社左營分社（下稱三信左營
    分社）所申請帳號000- 00000000000000 號帳戶之提款卡及
    密碼，交付予姓名年籍不詳之成年詐欺集團成員使用。嗣由
    詐欺集團中某成員，基於意圖為自己不法之所有之犯意，於
    99 年3月6 日20時52分許，撥打電話予乙○○，佯稱係網路
    賣家，因不慎誤設分期付款交易，要求乙○○取消分期付款
    手續云云，復再撥打電話予乙○○，自稱係郵局職員，要求
    乙○○至附近提款機進行取消手續云云，致乙○○不疑有他
    而陷於錯誤，於同日21時46分許，依詐欺集團指示自其所有
    中華郵政股份有限公司之帳號000-00000000000000號帳戶轉
    帳新臺幣（下同）29,999元至甲○○上開帳戶。嗣乙○○事
    後查覺有異，始悉受騙。
二、案經乙○○告訴暨高雄市政府警察局左營分局移送臺灣高雄
    地方法院檢察署檢察官偵查起訴。
    理  由
一、證據能力部分：
    按「被告以外之人於審判外之陳述，雖不符前四條之規定，
    而經當事人於審判程序同意作為證據，法院審酌該言詞陳述
    或書面陳述作成時之情況，認為適當者，亦得為證據。當事
    人、代理人或辯護人於法院調查證據時，知有第159 條第1
    項不得為證據之情形，而未於言詞辯論終結前聲明異議者，
    視為有前項之同意」，刑事訴訟法第159 條之5 定有明文。
    又當事人、代理人或辯護人於調查證據時，知有本法第159
    條之5 第1 項不得為證據之情形，卻表示「對於證據調查無
    異議」、「沒有意見」等意思，而未於言詞辯論終結前聲明
    異議者，應視為已有將該等傳聞證據採為證據之同意（參見
    該條之立法理由）。本件檢察官及被告於本院準備程序，就
    本判決所引用各項證據（含傳聞證據、非傳聞證據及符合法
    定傳聞法則例外之證據）之證據能力，均表示無意見，且於
    本院言詞辯論終結前，檢察官及被告對於卷附具有傳聞證據
    性質之證據，既均已知其情，均未聲明異議，本院認該具有
    傳聞證據性質之證據，並無任何違法取證之不適當情形，以
    之作為證據使用係屬適當，自得採為認定被告犯罪事實之證
    據。
二、訊據被告固坦承其有申辦上揭三信左營分社之帳戶，但矢口
    否認有何交付提款卡、密碼之行為，辯稱：伊是將密碼以小
    標籤貼在提款卡上，後來因為搬家提款卡遺失，可能因為如
    此才遭詐騙集團使用云云。惟查：
  (一)上揭被害人遭詐欺集團詐騙後將款項匯入被告上揭帳戶之事
    實，業據被害人乙○○於警詢中指述綦詳，並有高雄市第三
    信用合作社客戶資料查詢單、被告上開三信左營分社帳戶之
    申請書、帳戶交易明細及乙○○之匯款明細單各1 紙在卷可
    稽，堪信為真實。
  (二)被告於警詢本供稱於99年3 月初搬家時遺失其提款卡，嗣於
    本院準備程序及審判程序則改稱逾99年1 月初搬家時遺失其
    提款卡，被告對於今年年初究竟何時搬家乙節居然出現2 種
    不同時間點之說法，是其辯稱搬家乙節是否真實已非無疑。
    又被告復辯稱：曾經因提款卡被機器沒收而重新申請過提款
    卡，所以將密碼寫在小標籤後貼在提款卡上云云，然提款卡
    之所以設定密碼目的在於保障個人於金融機構內存款不致於
    因為提款卡之遺失而遭盜領，其功能如同保險櫃之鑰匙或密
    碼，如將密碼寫在卡片上形同廢棄提款卡保護之功能而使自
    己之金融資產暴露於不可測之風險，是被告所辯顯與常情不
    符。再者，被告上開帳戶自92年迄94年間共有數十次以提款
    卡提款之紀錄，且上開提款均為被告所操作一節，此有高雄
    市第三信用合作社99年7 月26日高三信社秘文字第2635號函
    及函附被告上開三信左營分社帳戶自開戶起迄今全部往來明
    細資料一份（本院卷第14-20 頁），並經被告於本院訊問時
    供承無訛（本院卷第28頁），衡諸被告既有多次使用提款卡
    提領款項之經驗，亦無需再將密碼記載於提款卡上，是被告
    所辯亦與其個人之金融使用紀錄相悖。
  (三)又本件自不法詐騙犯罪集團之角度審酌，渠等既知以他人之
    帳戶掩飾犯罪所得，當係聰明狡詐之徒，而非智商愚昧之人
    ，亦知社會上一般正常之人如帳戶存摺、印章、提款卡遭竊
    或遺失，為防止拾得或竊得之人盜領存款或將帳戶作為不法
    使用，必於發現後立即報警或向金融機構辦理掛失止付，而
    於原帳戶所有人掛失止付後，渠等即無法以拾得或竊得之存
    摺、提款卡提領該帳戶內之存款，渠等在此情形下，如仍以
    此帳戶作為其犯罪工具，則在渠等向被害人詐騙，並誘使被
    害人將款項轉入或匯入該帳戶後，卻又極有可能因帳戶所有
    人掛失止付而無法提領，則渠等大費周章從事於犯罪之行為
    ，甘冒犯罪後遭追訴、處罰之風險，卻只能平白無故替原帳
    戶所有人匯入金錢，而無法得償其犯罪之目的，無異於為他
    人作嫁，此等損人不利己之舉，又豈是聰明狡詐之財產犯罪
    集團所可能犯之錯誤。易言之，從事此等財產犯罪之不法集
    團，若非確定該帳戶所有人不會去報警或掛失止付，以確定
    渠等能自由使用該帳戶轉帳、提款，渠等應不至於以該帳戶
    從事財產犯罪，而此等確信，在該帳戶係拾得、竊得或其他
    未經帳戶所有人同意而取得之情形，實無發生之可能。
  (四)綜上所述，被告上揭所辯，顯有重大悖情之處，殊不足採，
    本案應係被告將提款卡及密碼交予詐騙集團成員使用至明。
    被告上揭幫助詐欺之罪證明確，被告犯行洵堪認定，應予依
    法論科。
三、核被告甲○○所為，係犯刑法第30條第1 項、第339 條第1
    項詐欺取財罪之幫助犯。又被告實施詐欺構成要件以外之行
    為，係幫助犯，爰依刑法第30條第2 項規定，按正犯之刑減
    輕之。爰審酌被告將金融帳戶之提款卡、密碼等交予不法人
    士詐欺牟利，非但增加被害人尋求救濟之困難，亦使不法人
    士得以順利進行詐欺犯行，及被害人所受之損害，且詐騙集
    團利用他人帳戶不法詐騙他人財物等情事迭經主管機關於通
    訊傳播媒體廣為宣導，被告猶不知警惕而為本件犯行及其犯
    後態度等一切情狀，量處如主文所示之刑並諭知易科罰金之
    折算標準，以資懲儆。
四、據上論斷，應依刑事訴訟法第299 條第1 項前段，刑法第33
    9 條第1 項、第30條第1 項前段、第2 項、第41條第1 項前
    段，刑法施行法第1 條之1 ，判決如主文。
中    華    民    國    99    年    8     月    31    日
                  刑事第十九庭  審判長法  官  陳志銘
                                      法  官  陳松檀
                                      法  官  黃宣撫
以上正本證明與原本無異。
如不服本判決應於收受送達後10日內向本院提出上訴書狀，並應
敘述具體理由；如未敘述上訴理由者，應於上訴期間屆滿後20日
內向本院補提理由書（均須按他造當事人之人數附繕本）「切勿
逕送上級法院」。
中    華    民    國    99    年    8     月    31    日
                                      書記官  林姵妤
附錄法條：
中華民國刑法第339條
意圖為自己或第三人不法之所有，以詐術使人將本人或第三人之
物交付者，處5 年以下有期徒刑、拘役或科或併科1 千元以下罰
金。
以前項方法得財產上不法之利益或使第三人得之者，亦同。
前二項之未遂犯罰之。

司法院資訊處製作；財團法人民間司法改革基金會備份。
